【裁判字號】    97,上訴,78
【裁判日期】    970611
【裁判案由】    違反毒品危害防制條例
【裁判全文】
臺灣高等法院花蓮分院刑事判決          97年度上訴字第78號
上  訴  人  臺灣花蓮地方法院檢察署檢察官
上  訴  人
即  被  告  甲○○
選任辯護人  李文平律師
            張照堂律師
上列上訴人因被告違反毒品危害防制條例案件，不服中華民國97
年2月21日臺灣花蓮地方法院97年度訴緝字第2號第一審判決（起
訴案號：臺灣花蓮地方法院檢察署96年度毒偵字第278號），提
起上訴，本院判決如下：
    主  文
上訴駁回。
    事實及理由
一、本案經本院審理結果，認第一審以上訴人即被告甲○○犯毒
    品危害防制條例第10條第1項、第2項施用第一級、第二級毒
    品之罪，分別判處有期徒刑6月、4月，應執行有期徒刑9月
    ，扣案之第一級毒品1包（淨重0.03公克）、第2級毒品2包
    （毛重0.5公克）均沒收銷燬之，安非他命吸食器1組沒收，
    認事用法並無不當，量刑亦稱妥適，應予維持，並引用如附
    件第一審判決書記載之事實、證據及理由（如附件）。
二、公訴人及被告上訴意旨略以：(一)被告於案發時，為警同時查
    獲持有海洛因1包、安非他命2包、大麻5包，應屬同一行為
    持有第1、2級毒品之想像競合犯，為法律上同一案件，無從
    分割審判，且被告經驗尿結果有施用第2級毒品安非他命之
    陽性反應，其持有第2級毒品大麻之行為，應為施用第2級毒
    品安非他命起訴效力所及，難論另一持有第2級大麻罪嫌，
    原判決未就被告持有大麻之部分宣告沒收，顯有受請求事項
    未予判決之違法。(二)被告並無逃亡或藏匿之情況，實因被告
    人在外地無法立即趕回，也有告知相關人員，與刑事訴訟法
    第84條「被告逃亡或藏匿者，得通緝」之要件不合。又發布
    通緝應慎重，然依卷內資料，法院於96年7月12日才收到花
    蓮縣警察局吉安分局向法院函覆未拘獲被告之報告，此時始
    知悉被告拘提無著，卻於96年7月6日以被告逃匿為由簽請通
    緝，97年7月11日發布通緝，與通緝前應確認被告是否逃匿
    之要件不合，原法院發布通緝顯不合法，被告應有中華民國
    96年罪犯減刑條例之適用云云。
三、經查：
（一）被告於警詢已供稱：查獲之大麻5包是台北的朋友給我試
      用，約在查獲前2星期拿給我的；安非他命2包是在查獲10
      天前晚上向李玉珍購買等語明確（192警卷第5-6頁），則
      被告持有大麻、安非他命之時間及原因不同，應是不同之
      持有行為，難認是同一行為，公訴人上訴主張是同一持有
      第1、2級毒品之想像競合犯行為，為法律上同一案件云云
      ，已與事實不合。又原審既未就被告被起訴持有大麻之行
      為為判決，持有大麻部分即非本院得審究之範圍，則被告
      及檢察官上訴請求就大麻部分併予宣告沒收，即無理由，
      應予駁回。
（二）又原審曾通知被告於96年6月6日到庭應訊，被告無正當理
      由未到庭，經原審簽發拘票函請花蓮縣警察局新城分局、
      吉安分局應於96年6月22日下午5時前拘提被告到案，有拘
      票2紙在卷可稽（原審96年訴字第228卷第25-26頁），惟
      屆期並未拘獲，則原審法院於96年6月22日下午5時以後即
      知悉被告逃匿，不待花蓮縣警察局向法院報告，是原審於
      96 年7月6日以被告行蹤不明簽請發布通緝，並於7月12日
      發文通緝，均在拘提未獲之後，於法並無不合。又被告犯
      罪雖在96年4月24日前，然其於96年7月12日被通緝後並未
      於96年12月31日前歸案接受審判，延至97年1月12日始從
      大陸返國，已逾中華民國96年罪犯減刑條例第5條所定得
      減刑時間，原審未予減刑，亦無違誤，被告上訴指摘原判
      決不當，請求撤銷原判決，為無理由，應予駁回。
據上論結，應依刑事訴訟法第373條、第368條、判決如主文。
本案經檢察官乙○○到庭執行職務。
中    華    民    國    97    年    6    月    11    日
                        審判長法  官  何方興
                              法  官  王紋瑩
                              法  官  林鳳珠
以上正本證明與原本無異。
施用第一級毒品部分如對本判決不服，應於送達後10日內，向本
院提出上訴狀。其未敘述理由者，並應於提出上訴狀後10日內向
本院補提理由狀（須附繕本）。
施用第二級毒品部分，不得上訴。
                              書記官  陳有信
中    華    民    國    97    年    6     月    11    日
附錄：本案論罪科刑法條全文
毒品危害防制條例第10條
施用第一級毒品者，處 6 月以上 5 年以下有期徒刑。
施用第二級毒品者，處 3 年以下有期徒刑。
附件：
臺灣花蓮地方法院刑事判決               97年度訴緝字第2號
公  訴  人  臺灣花蓮地方法院檢察署檢察官
被      告  甲○○  男  30歲（民國○○年○月○○日生）
                    身分證統一編號：Ｚ000000000號
                    住花蓮縣秀林鄉佳民村佳民116之2號
                    居花蓮縣吉安鄉○○路○段474號
上列被告因違反毒品危害防制條例案件，經檢察官提起公訴（96
年度毒偵字第278 號），被告於準備程序進行中，就被訴事實為
有罪之陳述，經本院合議庭裁定由受命法官獨任進行簡式審判程
序，並判決如下：
    主  文
甲○○施用第一級毒品，處有期徒刑陸月，扣案之第一級毒品海
洛因壹包（淨重零點零公克）沒收銷燬之。又施用第二級毒品
，處有期徒刑肆月，扣案之第二級毒品安非他命貳包（合計毛重
零點伍公克）均沒收銷燬之；安非他命吸食器壹組沒收。應執行
有期徒刑玖月。扣案之第一級毒品海洛因壹包（淨重零點零公
克）、第二級毒品安非他命貳包（合計毛重零點伍公克）均沒收
銷燬之；安非他命吸食器壹組沒收。
    事實及理由
一、本件犯罪事實、證據及應適用之法條，除更正、補充如下外
    ，其餘均引用附件起訴書之記載。
  (一)犯罪事實於第2 行「認無繼續施用之傾向」後補充「，而於
    94年4月20日執行完畢釋放出所」。
  (二)犯罪事實第5 行「花蓮縣吉安鄉佳民村」更正為「花蓮縣秀
    林鄉佳民村」。
  (三)犯罪事實第7至9行「另於96年2 月15日11時15分許，為警採
    尿回溯前26小時之內某時，在不詳地點，施用第1 級毒品海
    洛因」，經公訴人於準備程序中當庭陳明更正為「另於96年
    2月14日晚上8時許，在花蓮縣秀林鄉佳民村佳民116之2號住
    處，以將第一級毒品海洛因摻於香菸內，點火燃燒吸嗅所生
    氣體之方式，施用海洛因1次」。
  (四)犯罪事實第10行「並扣得海洛因1小包、安非他命2小包、大
    麻5小包」更正為「並扣得海洛因1包（淨重0.03公克）、安
    非他命2包（合計毛重0.5公克）、大麻5 包（合計淨重0.44
    公克）」。
  (五)證據部分補充「被告甲○○於本院準備程序及審理時之自白
    」。
二、查海洛因及安非他命，分別係毒品危害防制條例所規定之第
    一級及第二級毒品，核被告施用海洛因及安非他命之行為，
    係犯該條例第10條第1項之施用第一級毒品罪及同條第2項之
    施用第二級毒品罪。至被告於施用前後持有海洛因、安非他
    命之低度行為，均各為其施用之高度行為所吸收，皆不另論
    罪。又被告所犯上開施用第一級毒品罪、施用第二級毒品罪
    間，犯意各別，犯罪構成要件事實互異，應予分論併罰。爰
    審酌被告前已有施用毒品之前科，猶不知克制，故態復萌，
    再次施用毒品，無視毒品對於自身健康之戕害，及國家對於
    杜絕毒品犯罪之禁令，惟因施用毒品者均具有相當程度之生
    理成癮性及心理依賴性，戒除不易，且犯罪心態與一般刑事
    犯罪之本質不同，非難性較低，以及被告坦承施用犯行之態
    度等一切情狀，分別量處如主文所示之刑，並定其應執行刑
    ，以資懲儆。另按本條例施行前，經通緝而未於中華民國96
    年12月31日以前自動歸案接受偵查、審判或執行者，不得依
    本條例減刑，中華民國九十六年罪犯減刑條例第5 條定有明
    文。查被告犯本案後，因合法傳拘均未到案接受審判，經本
    院於96年7月12日發布通緝，嗣97年1月12日經警緝獲等情，
    有本院96年花院明刑文緝字第106 號通緝書乙紙、內政部警
    政署航空警察局通緝案件移送書乙份在卷可憑，是被告犯本
    罪之時間雖係在96年4 月24日之前，然其在上開條例施行即
    96年7 月16日前即經通緝，卻未於96年12月31日以前自動歸
    案接受審判，依上揭規定，即不得依上開條例予以減刑，附
    此敘明。
三、扣案海洛因1包（淨重0.03公克）、安非他命2包（合計毛重
    0.5 公克）乃查獲之第一、二級毒品，依毒品危害防制條例
    第18條第1 項前段之規定，不問屬於犯人與否均應沒收銷燬
    之，又扣案安非他命吸食器1 組，係被告所有並供施用安非
    他命之器具，業據被告於審理中供承在卷，自應依刑法第38
    條第1項第2款之規定，併予宣告沒收。至檢察官聲請就扣案
    之第二級毒品大麻5 包（合計淨重0.44公克）於本案併予沒
    收銷燬乙節，則因此部分與被告本案所涉犯行無關，而被告
    是否因此另涉持有第二級毒品大麻罪嫌，則應由檢察官另行
    偵辦處理，故上揭大麻5 包不於本案併予宣告沒收銷燬，末
    此敘明。
四、依刑事訴訟法第299條第1項前段、第273條之1第1項、第310
    條之2、第454條，毒品危害防制條例第10條第1項、第2項，
    第18條第1項前段，刑法第11條前段、第51條第5款、第38條
    第1項第2款，判決如主文。
五、如不服本判決，得於收受判決正本後10日內，向本院提起上
    訴（上訴狀應記載具體上訴理由並應抄附繕本）。
本案經檢察官張立中到庭執行職務
中    華    民    國    97    年    2     月    21    日
                  刑事第二庭  法 官  吳韻馨
上列正本證明與原本無異。
如對本判決不服，應於送達後10日內，向本院提出上訴狀。
（上訴狀應記載具體上訴理由並應抄附繕本）
中    華    民    國    97    年    2     月    21    日
                              書記官
附錄本判決論罪之法律條文：
毒品危害防制條例第10條：
施用第一級毒品者，處 6 月以上 5 年以下有期徒刑。
施用第二級毒品者，處 3 年以下有期徒刑。


司法院資訊處製作；財團法人民間司法改革基金會備份。
